臺灣高雄地方法院刑事判決　　　　　　　95年度訴字第4122號
公　訴　人　台灣高雄地方法院檢察署檢察官
被　　　告　乙○○
選任辯護人　賴玉山律師
　　　　　　邱佩芳律師
　　　　　　楊瀚濤律師
上列被告因毒品危害防制條例案件，經檢察官提起公訴（94年度
訴緝字第1342號），本院依簡式審判程序判決如下：
    主  文
乙○○轉讓第二級毒品，處有期徒刑捌月，扣案之含有第二級毒
品大麻成分之香菸參支沒收銷燬；又持有第二級毒品，處有期徒
刑參月，扣案之第二級毒品MDMA肆顆沒收銷燬；應執行有期徒刑
拾月，扣案之含有第二級毒品大麻成分之香菸參支、第二級毒品
MDMA肆顆，均沒收銷燬。
    事  實
一、乙○○明知大麻、MDMA（搖頭丸）均為毒品危害防制條例第
    2 條第2 項第2 款明定之第二級毒品，不得持有、轉讓，(一)
    於民國（下同）92年10月初，在高雄市○○路與青年路口附
    近之「NO6.PUB 」，自真實姓名不詳綽號「阿彬」之成年男
    子處，受贈大麻香菸4 支，而非法持有，並將之置於高雄市
    鹽埕區○○街30號2 樓住處，嗣於92年10月20日在上開住處
    無償轉讓上開大麻香菸1 支予住於同址之友人王敬元（王敬
    元持有毒品之犯行，應由檢察官另行偵辦）；(二)另於92年10
    月22日在上開「NO6. PUB」，以新台幣6,000 元向「阿彬」
    購買MDMA6 顆（另有K 他命、一粒眠等毒品），而非法持有
    ，亦將之置於上開住處。嗣於92年10月24日下午3 時許，為
    警在高雄市○○○路260 號拘獲，並持搜索票在乙○○上開
    住處扣得其所持有之大麻香菸3 支、MDMA6 顆（驗後餘4 顆
    ），及轉讓予王敬元之大麻香菸1 支，而知上情。
二、案經行政院海岸巡防署海洋巡防總局及台南憲兵隊移請臺灣
    高雄地方法院檢察署檢察官偵查起訴。
    理  由
一、上開事實，業據被告乙○○於偵查中及審理時坦白承認（見
    偵字第21609 號卷第15頁、偵緝字第1342號卷第26、39頁、
    本院卷第41頁），核與證人王敬元於偵查中（見偵字第2160
    9 號卷第11頁）、證人陳欣怡於警詢、偵查中（見海岸巡防
    署卷第31至33頁、偵字第21609 號卷第5 至6 、88至89頁）
    證述之情節大致相符；復有香菸4 支（含王敬元受讓持有之
    香菸1 支）、藍色圓形錠4 顆、紫紅色圓形錠2 顆扣案可佐
    。而上開香菸4 支均含有大麻成分、圓形錠6 顆均檢出MDMA
    成分（驗後餘4 顆）乙節，亦有高雄醫學大學附設中和紀念
    醫院檢驗報告2 份、行政院衛生署管制藥品管理局檢驗成績
    書3 份附卷（見偵緝字卷第7 至10、47至48頁）可稽，足認
    被告自白與事實相符，
    本件事證明確，被告犯行堪以認定。
二、按行為後法律有變更者，適用行為時之法律。但行為後之法
    律有利於行為人者，適用最有利於行為人之法律，刑法第2
    條第1 項定有明文。查被告於前開行為後，刑法相關規定業
    經總統於94年2 月2 日修正公佈，並依刑法施行法第10條之
    1 規定自95年7 月1 日施行。職是，本件自應就被告行為前
    、後相關法律有修正者加以比較適用，茲說明如下：
  (一)刑法分則編各罪所定罰金之貨幣單位原為銀元，且依修正前
    刑法第33條第5 款規定，罰金刑為1 銀元以上，而有關罰金
    倍數之調整及銀元與新台幣之折算標準，則定有「罰金罰鍰
    提高標準條例」及「現行法規所定貨幣單位折算新台幣條例
    」，除罰金以1 銀元折算3 元新台幣外，並將72年6 月26日
    以前修正之刑法部分條文罰金數額提高2 至10倍，其後修正
    者則不再提高倍數；嗣修正後刑法第33條第5 款則將罰金刑
    提高為新台幣1 千元以上，並以百元計算之，且因刑法第33
    條第5款 所定罰金貨幣單位既已改為新台幣，刑法分則編各
    罪所定罰金之貨幣單位亦應配合修正為新台幣，且考量刑法
    修正施行後，不再適用「現行法規所定貨幣單位折算新台幣
    條例」，為使刑法分則編各罪所定罰金之最高數額與刑法修
    正前趨於一致，爰增訂刑法施行法第1 條之1 規定，將刑法
    分則編各罪所定罰金之貨幣單位均改為新台幣，並將72年6
    月26日以前修正之刑法部分條文罰金數額提高為30倍，其後
    修正者則提高為3 倍。是以刑法分則編各罪所定罰金刑之最
    高數額，於上開規定修正後仍屬一致，並無不同；但其罰金
    刑之最低數額，修正前1 銀元以上之規定，經配合修正前罰
    金罰鍰提高標準條例第2 條（現已刪除）規定，就其原定數
    額提高為10倍，再經折算，即為新台幣30元，因修正後已提
    高為新台幣1 千元以上，自以修正前之規定較為有利。
  (二)刑法第51條關於數罪併罰之定應執行刑規定亦於94年1 月7
    日修正公布，並於95年7 月1 日施行，修正前刑法第51條第
    5 款規定：「宣告多數有期徒刑者，於各刑中之最長期以上
    ，各刑合併之刑期以下，定其刑期。但不得逾20年。」修正
    後刑法第51條第5 款規定：「宣告多數有期徒刑者，於各刑
    中之最長期以上，各刑合併之刑期以下，定其刑期。但不得
    逾30年。」經比較新舊法結果，修正後之規定提高併罰之最
    高刑期，並未較有利於被告，是依刑法第2 條第1 項前段之
    規定，仍應適用修正前刑法第51條第5 款之規定。
  (三)按被告犯罪後法律有變更，而比較行為時及裁判時之法律時
    ，應就與罪刑有關之共犯、未遂犯、結合犯以及累犯加重、
    自首減輕、暨其他法定加減原因與加減例等一切情形，比較
    其全部之結果，而為整體之適用，不能割裂而分別適用新舊
    法有利之條文（最高法院95年度台上字第3735號判決意旨參
    照）。本件經合併比較前述規定之結果，爰認修正前刑法規
    定，較有利於被告，故應依行為時之修正前刑法作為本件被
    告論罪科刑之依據。
三、核被告乙○○上開犯罪事實(一)所為，係犯毒品危害防制條例
    第8 條第2 項之轉讓第二級毒品罪。被告持有第二級毒品後
    進而轉讓，其持有之低度行為應為轉讓之高度行為所吸收，
    故不另論其持有毒品罪；上開犯罪事實(二)所為，係犯毒品危
    害防制條例第11條第2 項之持有第二級毒品罪。所犯上開2
    罪，犯意各別，行為互殊，應分論併罰。爰審酌被告乙○○
    前因違反麻醉藥品管理條例案件，經台灣嘉義地方法院以83
    年度訴字第476 號、台灣彰化地方法院84年度易字第846 號
    判決，分別判處有期徒刑7 月、4 月確定，又因偽造文書案
    件經本院以85年度易字第394 號判決判處有期徒刑3 月確定
    ，均已執行完畢等情，有台灣高等法院被告前案紀錄表附卷
    可參，足見其素行尚非良好，其轉讓含有第二級毒品大麻之
    香菸予王敬元，使毒品蔓延，雖未取得代價，且王敬元尚未
    及施用即被查獲，然其行為對於他人及社會均具相當程度之
    不良影響，足使社會施用毒品人口增加，戕害國民健康，惟
    念及轉讓之數量僅有大麻香菸1 支，另其持有之大麻香菸、
    MDMA數量尚屬非鉅、犯後坦承犯行、態度尚佳等一切情狀，
    分別量處如主文所示之刑，並依修正前刑法第51條第5 款之
    規定，定期應執行刑。扣案之大麻香菸3 支（不包括王敬元
    受讓持有之大麻香煙1 支）、MDMA4 顆（驗前共6 顆），係
    查獲之毒品，依毒品危害防制條例第18條第1 項前段規定，
    沒收銷燬之。至送驗耗損之MDMA2 顆，因已滅失，爰不另宣
    告沒收銷燬之。另王敬元受讓持有之大麻香菸1 支，被告既
    已轉讓王敬元，應由檢察官查明王敬元所涉持有或施用毒品
    大麻之犯行，並予依法偵查辦理。
四、據上論斷，應依刑事訴訟法第299 條第1 項前段、第273 條
    之1 第1 項，毒品危害防制條例第8 條第2 項、第11條第2
    項、第18條第1 項前段，刑法第11條、第2 條第1 項前段、
    第51條第9 款，修正前刑法第51條第5 款，判決如主文。
本案經檢察官甲○○到庭執行職務。
中　　華　　民　　國　　96　　年　　 1　　月　　10 　日
                 刑事第十三庭  法　官   方錦源
以上正本證明與原本無異。
如不服本判決，應於收受送達後10日內向本院提出上訴書狀。
中　　華　　民　　國　　96　　年　　 1　　月　　10 　日
    　　　　　　　　　　       書記官   鄧思辰
附錄條文：
毒品危害防制條例第8條第2項：
轉讓第二級毒品者，處6月以上5年以下年以下有期徒刑，得併科
新臺幣70萬元以下罰金。
毒品危害防制條例第11條第2項
持有第二級毒品者，處2年以下有期徒刑、拘役或新臺幣3萬元以
下罰金。
